臺灣高等法院民事裁定
110年度再易字第28號
再審原告    翁秋萍  
訴訟代理人  張進豐律師
            郝宜臻律師
再審被告    劉麗雪  
上列當事人間請求返還停車位等再審之訴事件，再審原告對於中
華民國107年11月6日本院107年度上易字第905號第二審確定判決
，提起再審之訴，本院裁定如下：
    主  文
再審之訴駁回。
再審訴訟費用由再審原告負擔。
    理  由
一、按再審之訴，應於30日之不變期間內提起；前項期間，自判
    決確定時起算，判決於送達前確定者，自送達時起算；其再
    審之理由發生或知悉在後者，均自知悉時起算，民事訴訟法
    第500條第1項、第2項本文定有明文。又民事訴訟法第496條
    第1項第1款所謂「適用法規顯有錯誤」，係指確定判決所適
    用之法規顯然不合於法律規定，或與司法院現尚有效及大法
    官會議之解釋顯然違反者而言；同法第497條所謂「重要證
    物漏未斟酌」，係指當事人在前訴訟程序已經提出，第二審
    確定判決漏未於判決理由中斟酌者而言，當事人自收受判決
    正本之送達時，對於判決理由有無適用法規顯有錯誤及重要
    證物漏未斟酌之情形，即可知悉，故提起再審之訴之30日不
    變期間，應自判決送達翌日起算。又提起再審之訴之原告，
    如主張其再審理由知悉在後者，應就所主張之事實負舉證之
    責任（最高法院30年抗字第443號裁判參照）。
二、查再審原告於民國(下同)110年2月24日對本院107年度上易
    字第905號確定判決（下稱原確定判決），提起再審之訴，
    原確定判決係於107年11月6日宣示，因不得上訴第三審法院
    而告確定，並至遲於107年11月21日送達再審原告，有本院
    民事書記官辦案進行簿可稽（本院卷第33頁）。又再審原告
    係依民事訴訟法第496條第1項第1款、第13款及第497條規定
    ，提起本件再審之訴(見本院卷第3至9頁)，關於民事訴訟法
    第496條第1項第1款「適用法規顯有錯誤」及第497條「重要
    證物漏未斟酌」之再審事由部分，再審原告主張：原確定判
    決違反民事訴訟法第222條第1項、第3項規定之論理法則及
    經驗法則，且漏未審酌伊於前訴訟程序所提上證1建物所有
    權狀云云，惟上開事由於原確定判決送達時，再審原告即可
    知悉，其就此部分提起再審之訴之不變期間，應自原確定判
    決送達翌日即107年11月22日起算30日，並扣除在途期間3日
    (按：再審原告之住所在桃園市，依法院訴訟當事人在途期
    間標準第2條之規定，應扣除在途期間3日)，業於同年12月2
    4日屆滿；關於民事訴訟法第496條第1項第13款「發現未經
    斟酌之證物或得使用該證物者」之再審事由部分，再審原告
    主張：伊於前訴訟程序最後事實審言詞辯論終結後，於  11
    0年1月30日收受另案(本院109年度上易字第945號，下稱另
    案)刑事判決，始知悉證人楊承翰、黃逢宮、王偉烈於另案
    之證述，如經斟酌伊可受較有利益之裁判，伊提起本件再審
    之訴，並未逾期云云，固提出上開刑事判決及審判程序筆錄
    等影本為證(見本院卷第13至32頁)，惟查，上開審判程序筆
    錄記載證人楊承翰、王偉烈於109年10月21到庭作證，再審
    原告為另案之被告，其於證人楊承翰、王偉烈作證時在場，
    可見再審原告於109年10月21日即可知悉證人楊承翰、王偉
    烈證述之內容，又證人黃逢宮係於109年11月18日到庭作證
    ，再審原告亦有在場，有本院刑事報到單及審判程序筆錄影
    本可稽(見本院卷第63至69頁)，則再審原告於109年11月18
    日即可知悉證人黃逢宮證述之內容，其就此部分提起再審之
    訴之不變期間，應分別自109年10月22日、109年11月19日起
    算30日，並扣除在途期間3日，業於109年11月23日、  109
    年12月21日屆滿，是以，再審原告遲至110年2月24日始提起
    本件再審之訴（見本院卷第3頁收狀戳)，均已逾30日之不變
    期間，揆諸前揭說明，其再審之訴為不合法，應予駁回。
三、據上論結，本件再審之訴為不合法，爰裁定如主文。
中　　華　　民　　國　　110 　年　　3 　　月　　26　　日
                  民事第二十一庭
                        審判長法  官  翁昭蓉
                              法  官  羅惠雯
                              法  官  鍾素鳳
正本係照原本作成。
不得抗告。
中　　華　　民　　國　　110 　年　　3 　　月　　29　　日
 　　　　　　　　　　　　     書記官  林吟玲